臺灣臺中地方法院刑事判決　　　　　　 99年度交易字第928號
公　訴　人　臺灣臺中地方法院檢察署檢察官
被　　　告　林錦利
上列被告因業務過失傷害案件，經檢察官提起公訴（99年度偵字
第19282號），本院判決如下：
    主    文
林錦利犯業務過失傷害罪，處有期徒刑月，如易科罰金，以新
臺幣壹仟元折算壹日。
    犯罪事實
一、林錦利為新安水電工程行之司機，係從事駕駛業務之人。於
    民國99年4月15日中午12時36分許，駕駛車牌號碼740-RK號
    自用大貨車，其上裝載施工用之吊欄，行駛於臺中縣石岡鄉
    ○○路往東方向之內側車道，欲於該內側車道上停車進行照
    明設備改善工程；其明知道路因施工或其他情況致交通受阻
    ，應設置各種標誌或拒馬、交通錐等，必要時並應使用號誌
    或派旗手管制交通，且依當時情形並無不能注意之情事，竟
    於未設置上開交通管制設施前，即逕行於臺中縣石岡鄉○○
    路330號前之內側車道上停車施工，適有馬慧如（已於99年4
    月27日自殺死亡）所駕駛之車牌號碼9481-WD號自小客車，
    行經該處，因閃避不及而撞上上開自用大貨車之右後方，致
    馬慧如因而受有臉部、前胸、雙膝挫傷瘀腫之傷害。林錦利
    於警察據報到場處理時在場，當場承認為肇事人而受裁判。
二、案經馬慧如之夫邱嘉慶訴由臺中縣警察局（現改制為臺中市
    政府警察局）東勢分局報告臺灣臺中地方法院檢察署檢察官
    偵查起訴。
    理    由
一、認定犯罪事實所憑之證據及理由﹕
    訊據被告林錦利於本院審理時否認有何過失傷害犯行，辯稱
    ﹕本件係因被害人開車未注意車前狀況，且未保持安全距離
    ，自後方撞擊伊駕駛之自用大貨車，而發生車禍，伊並無過
    失云云。經查﹕
  (一)道路交通標誌標線號誌設置規則第145條第1項規定「道路因
    施工、養護或其他情況致交通受阻，應視需要設置各種標誌
    或拒馬、交通錐等，夜間應有反光或施工警告燈號，必要時
    並應使用號誌或派旗手管制交通」。本件觀諸卷附之道路交
    通事故現場圖、道路交通事故調查報告表、現場照片、承包
    契約書，可知被告於案發時係駕駛裝載吊欄之大貨車，停放
    於臺中縣石岡鄉○○路330號前之內側車道上，且該路段內
    側車道之速限為時速70公里；又被告供承﹕伊車上放的吊欄
    是修理路燈的工具，是做為施工之用，當時伊開車跟在一部
    裝載路燈的大貨車後面，該大貨車是伊公司叫來現場卸貨的
    （見本院卷第41頁）；當時前車電線桿下完就走了，所以卷
    附照片中看不到前車等語（見偵查卷第10頁）；足認被告為
    施工之目的將其駕駛之大貨車停放在臺中縣石岡鄉○○路
    330號前之內側車道上，符合前開規定「道路因施工或其他
    情況致交通受阻」之情形。惟觀諸現場照片，於被告所駕駛
    之大貨車後方，並未設置任何標誌、拒馬、交通錐等交通管
    制設施，使後方依速限行駛於內側車道上之車輛無從知悉該
    大貨車將於臺中縣石岡鄉○○路330號之地點停車；再者，
    被告前於偵查中亦自承﹕伊的車後方應該有警戒車，當時他
    們應該在吃飯，所以後面並無警示車，照片（按指警卷第35
    頁下方照片）中的警示車是後面才來的等語（見偵查卷第10
    頁）；則被告顯然違反上開道路交通標誌標線號誌設置規則
    第145條第1項之規定，而有過失。又被害人因被告之上開過
    失，致無從預測被告駕駛之大貨車將於臺中縣石岡鄉○○路
    330號前之內側車道突然停車，因閃避不及而撞上被告駕駛
    之大貨車之右後方，致受有臉部、前胸、雙膝挫傷瘀腫之傷
    害，此亦有東勢鎮農會附設農民醫院診斷證明書在卷可憑。
  (二)另臺中市車輛行車事故鑑定委員會之鑑定意見雖謂被告無肇
    事因素，惟查﹕被告停車之內側車道之速限為時速70公里，
    此有道路交通事故調查報告表在卷可稽，而被告前於警詢中
    供承其對於肇事地點路況很熟悉，來過十幾遍（見警卷第6
    頁），自難諉為不知。又依經驗法則，於時速可達70公里之
    內側車道上停車，若無明顯之警示設施及足夠之緩衝距離，
    將使後方依速限行駛之車輛，因無從預期前方之車輛突然停
    車，致反應距離不足而追撞及前方車輛；被告為從事駕駛業
    務之人，就此亦知之甚詳。而被告既能預見若於內側車道停
    車，且車後無明顯之警示設施及足夠之緩衝距離，將可能發
    生車禍，竟未加注意，仍於未設置上開適當之交通管制設施
    前，即逕行於臺中縣石岡鄉○○路330號前之內側車道上停
    車施工，致發生本件車禍，則被告亦有肇事原因。上開鑑定
    意見未慮及此，認被告無肇事因素，此部分尚非可採。此外
    ，本件車禍之發生，雖被害人馬慧如與有過失，仍無從解免
    被告之過失責任，附此敘明。
  (三)綜上所述，本件事證明確，被告之過失傷害犯行洵堪認定。
二、論罪科刑﹕
    核被告所為，係犯刑法第284條第2項前段之業務過失傷害罪
    。又被告於肇事後，於有偵查權限之人知悉犯罪人之前，於
    處理員警前往現場處理時在場，並當場承認為肇事者，有臺
    中縣警察局道路交通事故肇事人自首情形紀錄表1份在卷可
    稽，其對於未發覺之罪自首而接受裁判，爰依刑法第62條前
    段之規定，減輕其刑。爰審酌被告係從事業務之人，自應遵
    守交通法規，注意行車之安全，竟疏未注意，造成被害人馬
    慧如受有臉部、前胸、雙膝挫傷瘀腫之傷害，而被告自案發
    迄今均未賠償告訴人任何損失；兼衡酌本件事故之發生，被
    害人馬慧如亦與有過失等一切情狀，量處如主文所示之刑，
    並諭知易科罰金之折算標準。
三、適用之法律﹕
  (一)刑事訴訟法第299條第1項前段。
  (二)刑法第284條第2項前段、第62條前段、第41條第1項前段。
  (三)刑法施行法第1條之1第1項、第2項前段。
本案經檢察官沙小雯到庭執行職務。
中    華    民    國   100    年    4     月    26    日
                  刑事第十三庭  法  官  戴嘉慧
以上正本證明與原本無異。
如不服本判決應於收受判決後10日內向本院提出上訴書狀，並應
敘述具體理由；其未敘述上訴理由者，應於上訴期間屆滿後20日
內向本院補提理由書狀(均須按他造當事人之人數附繕本)「切勿
逕送上級法院」。
告訴人或被害人對於判決如有不服具備理由請求檢察官上訴者，
其上訴期間之計算係以檢察官收受判決正本之日期為準。
                                書記官  劉晴芬
中    華    民    國   100    年    4     月    26    日
【附錄本案論罪科刑法條】
刑法第284條第2項
從事業務之人，因業務上之過失傷害人者，處1年以下有期徒刑
、拘役或1千元以下罰金，致重傷者，處3年以下有期徒刑、拘役
或2千元以下罰金。